臺灣臺南地方法院刑事判決　　　　　　　　94年度訴字第28號
公　訴　人　臺灣臺南地方法院檢察署檢察官
被　　　告　丙○○　男26歲.
選任辯護人　洪茂松律師
　　　　　　林樹根律師
　　　　　　邱麗妃律師
上列被告因違反毒品危害防制條例案件，經檢察官提起公訴（九
十三年度營偵字第一一四一號）及移送併辦（九十四年度營偵字
第二０七號），本院判決如下：
    主  文
丙○○無罪。
　　理　由
一、公訴意旨略以：丙○○明知海洛因係屬毒品危害防制條例第
　　二條第二項第一款所規定之第一級毒品，不得意圖販賣而持
　　有，竟自民國（下同）九十三年九月間，在渠臺南縣東山鄉
　　東山村東山三一四號住處二樓房間內，以渠購自姓名年籍不
　　詳綽號「龜頭」之不詳數量第一級毒品海洛因，依比例摻入
　　葡萄糖後，將之分裝於夾鏈袋中，平均每包為零點二公克或
　　零點三公克，丙○○為方便辨識，並於零點二公克包裝之海
　　洛因毒品夾鏈袋右上角處截一小角，以與零點三公克包裝區
　　分，並自該時起持有之，並以便當盒隨身攜帶，伺機販賣圖
　　利。嗣為警據報於九十三年九月二十一日下午七時三十分許
　　，在臺南縣東山鄉○○村○○路○段五十三號巨蛋超商內，
　　當場查獲丙○○，丙○○見事跡敗露，主動自褲子內將二只
　　鐵盒，內含第一級毒品海洛因八小包（合計淨重零點七八公
　　克，包裝重二點四四公克）及第二級毒品安非他命一小包（
　　毛重三點二公克）取出交予警員，並偕同員警前往其東山鄉
　　東山村三一四號住處進行搜索，當場查獲其所有供分裝海洛
　　因毒品所用之電子磅秤一台、夾鏈袋一小盒、葡萄糖十一小
　　包等物，及其施用安非他命所用之安非他命吸食器一個、紅
　　色帳單一紙等物，始發覺上情。因認被告涉犯毒品危害防制
  　條例第五條第一項之意圖販賣而持有第一級毒品罪嫌。
二、按犯罪事實應依證據認定之，無證據不得認定犯罪事實；又
    不能證明被告犯罪者，即應諭知無罪之判決，刑事訴訟法第
    一百五十四條第二項、第三百零一條第一項分別定有明文。
    次按刑事訴訟上用以證明事實之證據，須於通常一般人均不
    至於有所懷疑，堪予確信其已臻真實者，始得據以為有罪之
    認定，倘其證明尚未達到此一程度，而有合理性之懷疑存在
    ，致使無從為有罪之確信時，即應為無罪之判決，此有最高
    法院七十六年臺上字第四九八六號判例意旨可資參照。又認
    定不利於被告之事實，須依積極證據，苟積極證據不足為不
    利於被告事實之認定時，即應為有利於被告之認定，更不必
    有何有利之證據，最高法院三十年度上字第八一六號判例可
    資參照。
三、本件公訴人認被告丙○○涉有意圖販賣而持有第一級毒品罪
    嫌，無非以被告丙○○於九十三年十月二十二日檢察官偵訊
    時坦承意圖販賣而持有第一級毒品，且其持有之第一級毒品
　　海洛因八小包，其中六小包毛重均為零點三公克，二小包毛
  　重均為零點二公克，而後者之海洛因包裝夾鏈袋右上角有截
    角標記，乃方便販賣時之辨識等，亦據被告供認在卷。又經
    被告同意搜索其臺南縣東山鄉東山村三一四號住處，亦扣有
    供分裝第一級毒品所用之電子磅秤、夾鏈袋、葡萄糖等物，
    被告自白與事實相符，此外並有紅色帳單一紙，資為起訴之
    依據。
四、訊據被告丙○○堅決否認有右揭意圖販賣而持有海洛因之犯
    行，辯稱：「我所持有之海洛因均係供自己施用，因為不敢
    讓家人知道，才將八包海洛因帶在身上，我被警查獲之後，
    從警詢到偵查中都是說毒品是自己要施用的，後來在九十三
    年十月二十二日偵訊時，因為檢察官告訴我如果不承認意圖
    販賣，就要以販賣毒品來起訴我，所以我才自白意圖販賣而
    持有毒品，該自白並非出於自由意志，我主張該自白無證據
    能力，至於扣案電子秤、夾鏈袋及葡萄糖，均是我自己施用
    時要使用的，帳單是別人向我借錢的紀錄」等語。經查：
  (1)本院認為被告於九十三年十月二十二日之偵訊筆錄無證據能
    力，理由如下：
　　被告之自白，非出於強暴、脅迫、利誘、詐欺、疲勞訊問
  　　、違法羈押或其他不正之方法，且與事實相符者，得為證
    　據。刑事訴訟法第一百五十六條第一項定有明文。故被告
      之自白，須非出於強暴、脅迫、利誘、詐欺、違法羈押，
　　　疲勞訊問或其他不正之方法，且與事實相符者，始得採為
  　　認定被告犯罪事實之證據。如被告之自白，係出於不正之
    　方法，並非自由陳述，該自白取得之程序已非適法，則不
      問自白內容是否確與事實相符，因其並不具證據能力，即
      不得採為判決基礎。此項證據能力之限制，係以被告之自
    　白必須出於其自由意志之發動，用以確保自白之真實性，
      倘使被告於應訊時，其精神上受恐懼、壓迫之狀態，致不
      能為任意性之供述時，該自白仍屬非任意性之自白，依法
      自不得採為判斷事實之根據。
    被告於九十三年十月二十二日之偵訊筆錄，經本院於九十
　　　四年三月一日準備程序中勘驗偵訊光碟，勘驗結果：光碟
  　　片一開始，顯現日期資料為十月二十二日十四點零一分，
    　檢察官先作年籍訊問，被告供稱扣案毒品為供自己施用，
      檢察官就為何部分毒品包裝上有截角訊問被告，被告供稱
      ：毒品均為自己施用，並稱扣案帳單係借錢給友人之資料
      ，檢察官訊問扣案證物之用途，到十四點十五分四十九秒
      ，檢察官要求被告承認意圖販賣而持有毒品罪，否則將以
      販賣毒品罪起訴，並告知被告兩罪刑度之輕重差別，被告
      一開始仍否認有販賣意圖，經檢察官一再詢問並稱不承認
      意圖販賣而持有罪，將以較重之販賣毒品罪起訴，被告於
      十四點二十八分三十三秒承認帶毒品在身上是要販賣，檢
      察官指示書記官在筆錄上記載，被告承認意圖販賣而持有
      毒品，本件勘驗過程光碟片之錄影時間連續，期間持續有
      敲打鍵盤聲音，應係書記官製作筆錄之聲音。此有上開準
      備程序筆錄在卷可稽，經檢察官及辯護人要求將偵訊光碟
      之內容全部翻成譯文，上開譯文內容經提示檢、辯雙方核
      閱無誤後，附於本院卷第八十頁至第八十五頁。依譯文所
      示，被告於偵訊之前段及中段仍否認有販賣毒品之意圖，
      嗣檢察官一再訊問，並告以：「你這件就是辦販毒啊！你
      承認我給你辦意圖販賣持有，罪比較輕，如果你不承認我
      就起訴販毒，你這件有帳單被我們扣到，我們可以認定說
      那些人跟你買過毒品，這是販賣毒品，如果這帳單我們不
      看的話，不要特別追究帳單的問題，你帶毒品在身上，應
      該是為了要賣，但是還沒有賣，是意圖販賣持有，就只有
      帶毒品在身上的罪而已，看你要選那一條？．．．你要不
      要認比較輕的那一條？如果你認比較輕的那一條，我就起
      訴輕的那一條，如果你不願意認，我們就起訴重罪那一條
      ，販賣那一條，看法官判不判得下去，那你就要跟法官賭
      一賭啦。．．．販賣一級毒品、二級毒品是無期徒刑、七
      年以上，意圖販賣而持有，就我剛剛跟你講的那一個，十
      年以上，還可以再減，因為你自首，你自己承認的，對不
      對？」，惟被告仍沈默以對，檢察官又告以：「你有沒有
      在外面打聽過，現在在辦緝毒的檢察官是誰，專門在辦的
      是誰，東山、白河、新營，這些全都被抓光了是誰抓的，
      你有沒有去打聽過？我們不會跟你手下留情，現在我可以
      跟你商量的案件，到法院就不會跟你商量，你就承認意圖
      販賣持有，這個罪很輕，還是我們把你帳單裡面那些你賣
　　　過人全部都傳來，你那時候就沒有辦法反悔了。」，然被
  　　告仍保持沈默，檢察官再告以：「你是要認輕一點的，還
    　是堅持不要認罪？你不認罪一樣會起訴，．．．你拿了這
      個毒品準備要賣，但是你沒有賣，這個罪比較輕，你目前
      是可以勾到這條罪沒有問題，但是如果我繼續再查下去，
      你一定是販毒，一定跑不掉，．．．你如果同意的話，我
      這件給你求比較輕的刑，讓法官給你減刑，因為你在我們
      開庭第二次你就都承認了」，至此被告才稱：同意。而檢
      察官接著問：「你帶毒品在身上是準備要賣，是這樣嗎？
      」，被告回答：對。檢察官又問：「你帶毒品在身上是準
      備要賣，是這樣嗎？」，被告回答：是。檢察官再問：「
      那所以你在毒品上面做截角，到時候不會賣錯，是不是這
      樣？」，被告又是沈默以對。檢察官問：「你都已經承認
      了，問你這樣還不講？你在上面做截角是為了方便你辨識
      是0.2還是0.3的價錢不同，是不是？」，被告回答：嗯。
      綜觀以上偵訊過程，檢察官於訊問時，反覆以「不認罪將
      起訴販賣毒品罪」對被告施以壓力，又以被告如認罪即符
      合自首條件誤導，甚至稱「起訴意圖販賣持有毒品罪嫌沒
      問題，如繼續查下去，一定是販毒跑不掉」，顯有對被告
      施以承認算自首，縱然不承認仍能起訴意圖販賣持有毒品
      罪嫌，且繼續追查一定構成販賣毒品罪嫌，承認則僅起訴
      意圖販賣持有毒品罪嫌等誤導、利誘、壓迫之非法方法，
      則被告於應訊時，其精神已達恐懼、受壓迫之狀態，致不
      能為任意性之供述甚明。
    蒞庭公訴檢察官固主張「訊問過程檢察官態度平和，檢察
    　官是在就證物所顯示的犯罪事實，例如毒品包裝有截角之
      分、扣案帳單，所以才告知被告繼續追查下去的話販毒罪
      名是會成立的，是為了避免浪費司法資源，避免事後浪費
      時間去追查購買毒品者，給予被告利害衡量之機會，剖析
      刑度之差別，經由被告自由意思的考量，被告才承認攜帶
      毒品是為了販賣，是屬於認罪協商的壹個過程，檢察官並
      無威脅或以十年以上意圖販賣持有罪對被告利誘」等語，
      惟查，刑事訴訟法於九十三年四月七日公布增訂第七編之
      一協商程序（刑事訴訟法第四百五十五條之二至第四百五
      十五條之十一），係指經檢察官提起公訴或聲請簡易判決
      處刑之案件，於審理中，檢察官得經法院之同意，於審判
      外與被告進行認罪協商，經當事人雙方合意且被告認罪者
      ，由檢察官聲請法院改依協商程序而為判決（見刑事訴訟
      法第四百五十五條之二第一項規定），故偵查中並無協商
      程序可言。另最輕本刑三年以上有期徒刑之案件，亦不適
      用協商案件，此亦明定於上開條文中。而本件公訴人起訴
      被告係犯毒品危害防制條例第五條第一項之意圖販賣而持
      有第一級毒品罪嫌，法定本刑為無期徒刑或十年以上有期
      徒刑，並不適用協商程序。況且，如法院未為協商判決者
      ，被告在協商過程之陳述，不得採為對告不利之證據，同
      法第四百五十五條之七亦有明文規定。是被告於上開偵訊
      筆錄中之自白，不符合協商程序之規定甚明，公訴人上開
      論述與法尚有未合。
　　按檢察官於偵查中雖有訊問被告之權利，並得採取必要之
  　　偵訊方法，以盡其追訴犯罪之職責，然採證過程應嚴守程
　　　序之正當性，如取證過程影響被告之意思自由，該違反自
  　　白法則之供述證據即因自白非出於任意性而應予排除。本
    　件檢察官於九十三年十月二十二日之偵訊內容已逾正當程
      序之界限，而妨害被告自由陳述之任意性，故被告上開非
      任意性之自白，自不得採為判斷事實之依據。
  (2)而「意圖販賣」係屬主觀不法構成要件，行為人內心是否有
    此意圖，除行為人犯後對其犯行自白外，於客觀上，應有被
    告外部行為彰顯其意圖之證據，始能認定之。而被告於九十
    三年十月二十二日之自白，無證據能力，不能採為對被告不
    利認定之證據，已如前述。另被告為警查獲時，固在其身上
    及住處扣得第一級毒品海洛因八小包、第二級毒品安非他命
　　一小包、電子磅秤一台、夾鏈袋一小盒、葡萄糖十一小包、
  　安非他命吸食器一個及紅色帳單一紙等物，被告則辯稱：毒
    品是自己要施用的，帳單是別人向伊借錢的紀錄，其餘扣案
    物品則是供己施用毒品時之工具等語。本案被告分別於九十
    三年八月二十九日、同年九月二十一日、同年月二十九日、
    同年十月九日為警查獲，經採尿送驗結果，均呈甲基安非他
    命及嗎啡陽性反應，經檢察官以被告有施用第一級毒品及第
    二級毒品提起公訴及移送併辦，本院於九十四年一月二十日
    以九十三年度訴字第一一０三號判決，判處被告有期徒刑一
    年五月（二罪定應執行刑），此有上開判決書正本一份在卷
    可佐（詳本院卷第一三六頁至第一四一頁），是被告確有施
    用毒品之習慣，可以認定，則其供稱持有上開毒品係為供自
    己施用，尚非無據。
  (3)又毒品海洛因及安非他命具有成癮性，並經毒品危害防制條
    例分別列為第一、二級毒品，買受人因其自身施用毒品之行
    為，一旦為警查獲，即須施以觀察、勒戒、強制戒治或科以
    刑罰，故施用毒品者均會隱諱其施用毒品之行為，且買受毒
    品非可公然為之，買受行為對於施用毒品者而言存有被查獲
    施用毒品之風險，是以一次購入可供多日施用之數量，並予
    分裝，以便外出時攜帶施用，尚難遽認有違常情。而扣案之
    電子磅秤可供秤量物品之重量使用，並非獨供秤量毒品重量
    販賣所用之物，且施用毒品成習之人，為避免購毒時遭偷斤
    減兩或避免超量施用，而利用電子磅秤確認毒品之重量，亦
    與情理無違，故縱然被告經警查獲電子磅秤、夾鏈袋及葡萄
    糖等物品，亦難證明係意圖販賣毒品之用。從而，自難以扣
    案之第一級毒品海洛因及第二級毒品安非他命已分裝成不同
    重量之小包，又有電子磅秤、夾鏈袋及葡萄糖扣案，遽認被
    告持有前開毒品之目的係意圖販賣。雖被告被查獲之八小包
    海洛因當中，其中六小包毛重均為零點三公克，二小包毛重
　　均為零點二公克，而後者之海洛因包裝夾鏈袋右上角均有截
  　角標記，甚為可疑，但被告辯稱：扣案毒品均係自己施用，
    截角是為了怕拿錯包等語，亦無法排除其自行施用時用以辯
    識重量之可能性，自不能僅憑扣得上該物品，即遽認定被告
    係意圖販賣而持有上揭毒品。至於扣案帳單一紙，公訴人既
    然起訴被告係意圖販賣持有毒品，顯係認為被告尚未售出毒
    品，則帳單內容當然與毒品交易無關，更與意圖販賣而持有
    毒品罪嫌無涉，其理甚明。又公訴人另於審理中聲請傳喚證
    人乙○○出庭作證，經本院以證人身分傳喚到庭，其結證稱
    ：「於九十四年間曾向被告買過一次海洛因」等語（詳本院
    九十四年五月五日審判筆錄），縱認證人所述屬實，其證詞
    係用以證明被告於九十四年間有販賣毒品海洛因犯行，與公
    訴人本案所起訴被告於九十三年九月二十一日意圖販賣而持
    有毒品海洛因部分，亦無關聯。故上開帳單及證人乙○○之
    證詞均不足以證明被告有本件公訴人起訴犯行，至為明顯。
五、綜上所述，本件依調查所得證據尚不足以證明被告確有公訴
    人所指之意圖販賣而持有第一級毒品犯行，此外，復查無其
    他積極證據足資證明被告有上開犯行，揆諸首開說明，被告
    犯罪尚屬不能證明，應為無罪之諭知。末查，被告於九十三
　　年九月二十一日經警查獲持有毒品，其施用及持有毒品犯行
  　經檢察提起公訴，業經本院於九十四年一月二十日以九十三
    年度訴字第一一０三號判決，判處被告連續施用第一級及第
    二級毒品罪，而持有毒品則為施用毒品所吸收，不另論罪，
    有上開判決書正本一份附於本院卷第一三六頁至第一四一頁
    ，故本案自無須變更起訴法條論被告單純持有毒品罪，亦予
    敘明。
六、併案意旨另以：丙○○自九十三年六、七月間，向綽號「龜
    頭」之成年男子，以每二包第一級毒品海洛因新臺幣（下同
    ）一千五百元之價格，販入數量不等之海洛因後，再依比例
    摻入葡萄糖後，將販入之海洛因分成多包，並連續在臺南縣
    白河鎮、東山鄉一帶，以每小包海洛因一千元之價格，販售
    第一級毒品海洛因予「小玉」等十八人，嗣於九十四年一月
    二十八日上午十時五十分許，為警持搜索票在丙○○身上查
    獲第一級毒品海洛因二十四包、滲有海洛因香菸十二支、電
    子磅秤一台、葡萄糖二包、現金四萬一千三百元，並在丙○
    ○位在臺南縣東山鄉東山村東山三一四號住處查獲小型注射
    針筒二支、玻璃管吸食器、削尖吸管二支、塑膠分裝用調羹
    一支、分裝袋五百只及研磨海洛因用塑膠袋八只。因認被告
    涉犯毒品危害防制條例第四條第一項之販賣第一級毒品罪嫌
    ，並認併案部分與起訴部分有連續犯之裁判上一罪關係，聲
    請本院併予審理。惟本件起訴部分應為無罪諭知，已詳如前
    述，則與併案部分即無裁判上一罪關係，該併案部分又未經
    起訴，本院無從併審，該併案部分應退還檢察官，另為適法
    處理，附此敘明。
據上論斷，應依刑事訴訟法第三百零一條第一項，判決如主文。
本案經檢察官甲○○到庭執行職務
中　　華　　民　　國　　94　　年　　5　　月　　19　　日
　　　　　　　　　刑事第三庭  審判長法　官　陳欽賢
                                    法  官  莊玉熙
                                    法  官  黃光進
以上正本證明與原本無異。
如不服本判決，應於判決送達後10日內，向本院提出上訴狀。
　　　　　　　　　　　　　　　    　書記官　黃子起
中　　華　　民　　國　　94　　年　　5　　月　　19　　日
